【裁判字號】    98,台上,2089
【裁判日期】    980416
【裁判案由】    違反毒品危害防制條例
【裁判全文】
最高法院刑事判決            九十八年度台上字第二０八九號
上  訴  人  甲○○
上列上訴人因違反毒品危害防制條例案件，不服台灣高等法院台
中分院中華民國九十五年八月三十日第二審判決（九十五年度上
訴字第一四三五號，起訴案號：台灣台中地方法院檢察署九十三
年度偵字第一八六八五、一八六九八號），提起上訴，本院判決
如下：
    主  文
上訴駁回。
    理  由
一、關於製造第二級毒品未遂及行使偽造私文書部分：
按刑事訴訟法第三百七十七條規定：上訴於第三審法院，非以判
決違背法令為理由，不得為之；是提起第三審上訴，應以原判決
違背法令為理由，係屬法定要件。如果上訴理由書狀並未依據卷
內訴訟資料具體指摘原判決不適用何種法則或如何適用不當，或
所指摘原判決違法情事，顯與法律規定得為第三審上訴理由之違
法情形不相適合時，均應認其上訴為違背法律上之程式，予以駁
回。上訴人甲○○上訴意旨略稱：(一)、本件並未扣得任何裝有滷
水之礦泉水空瓶，無從認上訴人曾有試行蒸煮滷水並純化結晶甲
基安非他命之行為。至於鋼鍋內之殘渣，係上訴人自行施用甲基
安非他命所遺之殘渣物，難認係上訴人已開始製造甲基安非他命
之證明。(二)、綜合法務部調查局民國九十四年六月二十四日調科
壹字第09400295220 號函、內政部警政署刑事警察局九十四年十
一月十四日刑鑑字第0940148948號鑑定書意旨，及本件查獲情形
、扣案物品之內容，並證人吳明智、吳伯壽、林春雄之證言等情
以觀，現場既未扣得供製造甲基安非他命之原料鹽酸麻黃素（或
氯假麻黃素）、催化劑、活性炭及產物如滷水等，亦未於原判決
附表壹編號33鋼鍋外，檢出任何甲基安非他命殘留物之反應，尚
無從依現場設備與物品，認上訴人能開始或已開始製造甲基安非
他命之行為。是上訴人於租屋處，備置扣案得供製造甲基安非他
命之設備與物品，僅屬法律不罰之預備製造甲基安非他命行為，
不能成立犯罪。原判決論處製造第二級毒品未遂罪刑，違反採證
法則。(三)、上訴人於原審請求調查上訴人在法務部調查局台中市
調查站曾製作二份筆錄，一份係應該站之要求所製作與實際事實
不符之筆錄，其目的乃為配合該站查出何振豪犯罪之事證，並非
上訴人自白犯罪之筆錄，原審未調查即予判決，有應於審判期日
調查之證據而未予調查之違法等語。
惟查：證據之取捨與其證明力之判斷，以及事實有無之認定，屬
事實審法院之職權，苟其取捨證據與判斷證據證明力並不違背經
驗法則及論理法則，即不容任意指為違背法令，而執為第三審適
法之上訴理由。原判決綜合全案卷證資料，本於事實審法院之推
理作用，認上訴人有其事實欄所載製造第二級毒品未遂、行使偽
造私文書之犯行（另牽連犯刑法第三百三十五條第一項普通侵占
及第二百十四條使公務員登載不實罪部分，駁回上訴理由，詳如
後述），因而撤銷第一審關於其行使偽造私文書部分之科刑判決
，改判依行為時牽連犯規定，從一重論上訴人以共同製造第二級
毒品未遂（累犯）罪，量處有期徒刑年捌月；併將原判決附表
壹所示之物，附表貳所示偽造之「游順隆」印章、印文、署押均
依法予以宣告沒收。已詳敘其所憑之證據及理由，復於理由二第
(一)段對上訴人已著手實行製造安非他命，但未製造完成成品，所
為製造第二級毒品之行為尚屬未遂一節，詳加論述說明。所為之
論斷，並非無據，難認有何違背法令情形，上訴意旨(一)僅就鋼鍋
內之殘渣，究係施用或製造安非他命之殘留，重複為單純事實之
爭辯；上訴意旨(二)則就原判決論斷明白之事項，仍執前詞，爭執
其尚在預備製造甲基安非他命之階段，任意指摘原判決認其已著
手實行製造行為而未遂之明白論斷，違背採證法則，均非具體指
摘之合法上訴第三審理由。又上訴人於原審並無聲請調查證據，
甚至在原審行準備程序及審判期日，於法官、審判長訊問尚有何
證據請求調查時，均稱：「無」（見原審準備程序筆錄及審判筆
錄）。是上訴意旨(三)之指摘，與卷內資料不相符，亦非具體指摘
之上訴第三審適法理由。其他上訴意旨，或就原審採證認事職權
之適法行使，或對原判決已論斷明白之事項，任意指摘違法，均
與法律規定得為第三審上訴理由之違法情形不相適合。應認上訴
人關於此部分之上訴違背法律上之程式，予以駁回。
二、關於普通侵占及使公務員登載不實部分：
按刑事訴訟法第三百七十六條所列各罪之案件，經第二審判決者
，不得上訴於第三審法院，法有明文。原判決關於上訴人牽連犯
刑法第三百三十五條第一項之普通侵占及第二百十四條使公務員
登載不實罪部分，核屬刑事訴訟法第三百七十六條第三款、第一
款之案件，依上開說明，既經第二審判決，自不得上訴於第三審
法院。縱此部分與前述上訴人製造第二級毒品未遂及偽造私文書
部分有牽連關係，為裁判上一罪，但其製造第二級毒品未遂及偽
造私文書部分之上訴為不合法，本院應從程序上予以駁回，無從
為實體上判決，對於輕罪之此部分，亦無從適用審判不可分原則
，為實體上審判。上訴人對此部分猶一併提起上訴，自為法所不
許，應併予駁回。
據上論結，應依刑事訴訟法第三百九十五條前段，判決如主文。
中    華    民    國  九十八  年    四    月   十六   日
                      最高法院刑事第八庭
                          審判長法官  洪  文  章
                                法官  王  居  財
                                法官  郭  毓  洲
                                法官  黃  梅  月
                                法官  邱  同  印
      本件正本證明與原本無異
                                      書  記  官
中    華    民    國  九十八  年    四    月  二十一  日
                                                      K


司法院資訊處製作；財團法人民間司法改革基金會備份。
